臺灣板橋地方法院刑事判決　　　　　　　　　　　　九十二年度訴字第二一四九號
　　公　訴　人　臺灣板橋地方法院檢察署檢察官
　　被　　　告　乙○○
　　指定辯護人　本院公設辯護人　丙○○
右列被告因強盜等案件，經檢察官提起公訴（九十二年度偵字第一七○○七號），本
院判決如左：
    主  文
乙○○竊盜，處有期徒刑參月；又意圖為自己不法之所有，以強暴致使不能抗拒，而
取他人之物，處有期徒刑伍年陸月，扣案全罩式安全帽壹頂沒收。應執行有期徒刑伍
年捌月，扣案全罩式安全帽壹頂沒收。
    事  實
一、乙○○基於意圖為自己不法所有之犯意，於民國九十二年八月九日一時許，在台
    北縣板橋市○○○街○段一一二巷二十七號前，竊取甲○○所有、鑰匙未經取下
    之車號ＮＮ２─７２９號重機車，得手後，將前開竊得之機車車牌拆下，換裝上
    其姊所有之ＤＭＰ─４８５號輕機車車牌（此竊取車牌部分未據告訴），作為平
    日代步之交通工具。嗣於同年九月四日二十三時四十分許，乙○○騎乘前開竊得
    之機車，行至台北縣永和市○○街七號前，見戊○○一人獨行，認有機可趁，竟
    基於意圖為自己不法所有之犯意，騎乘前開機車，趁戊○○不備，從旁強拉其左
    肩之女用黑色手提包，然因戊○○警覺拉住手提包不放又大聲呼喊救命，二人即
    發生拉扯，乙○○為遂行強取財物之目的，竟頓生強盜之意圖為自己不法所有之
    犯意，乃強行拖行戊○○，並執安全帽毆擊戊○○頭部及以腳踢踹戊○○對其施
    強暴，致使戊○○不能抗拒（乙○○所涉傷害部分，未據戊○○告訴）而取戊○○之皮包得手。適有路人己○○及丁○○因聽聞呼喊聲，乃見義勇為，上前追捕
    許鋒銘，許鋒銘見事跡敗露，欲棄車逃逸，但仍為己○○、丁○○及事後參與追
    捕之申群維當場制伏逮捕，並扣得前述許鋒銘所有供作案用之全罩式安全帽一頂
    。
二、案經臺北縣政府警察局永和分局報請臺灣板橋地方法院檢察署檢察官偵查起訴。
    理  由
一、訊據被告許鋒銘坦白承認於右揭時地竊取被害人甲○○所有之車牌號碼ＮＮ２─
    ７２９號重型機車一輛等事實，又查被害人甲○○所有之車牌號碼ＮＮ２─７２
    ９號重型機車，係於九十二年八月九日一時許，在台北縣板橋市○○○街○段一
    一二巷二十七號前失竊之事實，業據被害人甲○○指訴綦詳（見偵察卷第十七、
    十八頁之偵訊筆錄），復有被害人甲○○出具之贓物認領保管單、車輛失竊、車
    牌失竊資料個別查詢報表、車輛作業系統查詢認可資料各一紙（見偵查卷第三十
    三、三十七、三十八頁）等在卷可憑，事證已甚明確，被告此部分之犯行堪以認
    定。
二、被告許鋒銘辯稱伊雖有搶奪被害人戊○○所有之黑色皮包，但並未執安全帽毆擊
    戊○○頭部及以腳踢踹戊○○對其施強暴，並稱伊不可能在機車未倒地前，同時
    伸手行搶，並同時持安全帽毆打被害人戊○○云云。惟查，此部分之事實，已據
    被害人戊○○迭於警訊及本院審理時指訴綦詳，觀之被害人戊○○於本院九十二
    年十一月六日審理時證稱：「那天我剛下班，走進巷子，揹著一個皮包，他騎摩
    托車從後面來，我們兩人在那邊拉扯，我有喊救命，喊了好久，然後搶不過去，
    他就打我的頭，打得好大一個包‧‧‧‧」（見審理卷（一）第七十七頁）、「
    拖了一段距離，我的全身都是傷，因為沒有辦法拉走，所以他後來才用打的‧‧
    ‧‧有用腳踹‧‧‧‧」（見審理卷（一）第七十八頁）、「被告打我頭時，還
    在拉扯‧‧‧‧（見審理卷（一）第七十九頁）、皮包在被告手上只有一次，已
    經被他踹完打完的時候‧‧‧‧」（見審理卷（一）第八十頁）「（確定在被告
    搶到皮包後有無再攻擊你？）沒有，只有搶皮包之前，之後就沒有再打我，他打
    我踹我是因為我不肯放手‧‧‧‧」「（是否被告打你後才不得已放手？）是力
    氣已經用完‧‧‧‧」（見審理卷（一）第八十二頁），伊於警訊時亦為相同之
    指訴。且查，證人即當日參與逮捕被告之路人丁○○在本院九十二年十月二十四
    日審理時證稱：「有看到被告和被害人在扭打‧‧‧‧（見審理卷（一）第四十
    一頁）、有看到被告用腳踹被害人‧‧‧‧」（見審理卷（一）第四十五頁），
    同日參與逮捕之路人己○○則證述：「我看到他將安全帽拿下時，用力由上往下
    甩‧‧‧‧」（見本院審理卷（一）第四十七頁）等語，此外並有天主教耕莘醫
    院永和分院診斷書一紙、被害人戊○○受傷照片三紙附卷可參。被告雖辯稱：伊
    不可能在機車未倒地前，同時伸手行搶，並同時持安全帽毆打被害人戊○○云云
    。然查，因被害人戊○○已發覺被告伸手擬奪取伊皮包，被告並與被害人戊○○
    發生拉扯，衡諸常情，若非被告確曾動手毆打或以腳踹被害人戊○○，何以被告
    能順利強行掠奪被害人戊○○之皮包得手？且查，被害人戊○○及證人丁○○、
    己○○與被告素昧平生，應無設詞陷害被告之必要。衡諸一般被害人突遭歹徒騎
    機車搶奪隨身所攜帶之皮包，基於下意識之本能，苟有充裕時間反應，當會緊拉
    住皮包加以防衛，而下手行搶之歹徒，見事跡敗露，動輒會不擇手段，對亟力防
    衛之被害人進一步加以攻擊，直至抑制被害人反抗，遂行強行取得財物之不法目
    的，否則不罷甘休。被害人戊○○對於上開事實之各項情節均能指證歷歷，前後
    所指訴內容亦均互核相符無矛盾，且伊本即無意追究被告之傷害犯行而未提出告
    訴，卻仍就上情堅稱不移，應認伊指訴之情節較值採信。綜上，被告上揭所辯，
    洵係畏罪心虛之詞，不足採信。
三、核被告所為，係犯刑法第三百二十條第一項之竊盜罪及第三百二十八條第一項之
    強盜罪。起訴書就被告強盜犯行誤載係犯刑法第三百二十九條之罪，惟按刑法第
    三百二十九條係準強盜罪，然被告毆打被害人主觀目的乃在遂行強行取奪財物之
    犯行，並非出於防護贓物、脫免逮捕或湮滅罪證之目的，且客觀上斯時該皮包仍
    在被害人手上拉住不放，尚未完全置於被告實力支配之下，亦非屬贓物，自無防
    護贓物之問題，且按搶奪係乘人不及抗拒而為奪取者，如果施用強暴脅迫使人不
    能抗拒而為奪取，即應成立強盜罪。至所謂強暴脅迫手段，祇需抑壓被害人之抗
    拒，足以喪失其意思自由為已足，縱令被害人實際並無抗拒之行為，仍於強盜罪
    之成立，不生影響。被告既因被害人拉住皮包不放，而動手毆打被害人，顯已有
    施用強暴手段之行為，而強取被害人之財物，伊之犯行已致使被害人達不可抗拒
    之程度，自應構成強盜罪，公訴人復於本院審理中當庭表示更正起訴法條為刑法
    第三百二十八條第一項之強盜罪，本院自無庸另為變更起訴法條之諭知。而被告
    所犯上開二罪間，因犯罪構成要件不同，且手法殊異，又時間地點各自獨立，應
    分論併罰。審酌被告之前未曾受有期徒刑以上刑之宣告，現正年輕力壯，竟不思
    正途，為圖一己私利，觸犯本案罪章，犯罪所用之機車強盜方式，對於社會治安
    影響甚鉅，足使強盜區域內之居民陷於恐懼不安中，其犯罪所獲之利益，被害人
    所遭受之損害，及犯後坦承大部分之犯行，態度尚稱良好等一切情狀，量處如主
    文所示之刑，並定其應執行之刑，以示懲儆。扣案之全罩式安全帽壹頂為被告所
    有，且係供犯強盜罪所用之物，為被告供承在卷，依法宣告沒收。
據上論斷，應依刑事訴訟法第二百九十九條第一項前段，刑法第第三百二十條第一項
、第三百二十八條第一項、第五十一條第五款、第三十八條第一項第二款、罰金罰鍰
提高標準條例第一條前段，判決如主文。
本案經檢察官魏正杰到庭執行職務。
中      華      民      國      九十三      年      一      月  二十九  日
                                  臺灣板橋地方法院刑事第六庭
                                      審判長法  官  高玉舜
                                            法  官  劉景宜
                                            法  官  邱育佩
如不服本判決應於送達後十日內向本院提出上訴狀
附錄本案論罪科刑法條全文：
刑法第三百二十條第一項、第三百二十八條第一項
右正本證明與原本無異。
                                            書記官  陳姿利
中      華      民      國      九十三      年      一      月  二十九  日
